【裁判字號】    97,上訴,5112
【裁判日期】    971125
【裁判案由】    毒品危害防制條例
【裁判全文】
臺灣高等法院刑事判決                97年度上訴字第5112號
上  訴  人
即  被  告  甲○○
                    （現另案於臺灣臺北監獄臺北分監執行中
上列上訴人因毒品危害防制條例案件，不服臺灣板橋地方法院97
年度訴字第3819號，中華民國97年9 月30日第一審判決（起訴案
號：臺灣板橋地方法院檢察署97年度毒偵字第5581號），提起上
訴，本院判決如下：
    主  文
上訴駁回。
    理  由
一、按依刑事訴訟法第350條、第361條、第362條、第367條規定
    ，不服地方法院之第一審判決而上訴者，須提出上訴書狀，
    並應敘述具體理由，為上訴必備之程式；其所提出之書狀未
    敘述上訴理由，或僅曾以言詞陳述上訴理由者，均應於上訴
    期間屆滿後20日內補提理由書於第一審法院。第一審法院經
    形式審查，認逾期未補提上訴理由者，應定期間先命補正；
    逾期未補正者，為上訴不合法律上之程式，應以裁定駁回。
    倘已提出上訴理由，但所提非屬具體理由者，則由第二審法
    院以上訴不合法律上之程式，判決駁回。而所謂具體理由，
    必係依據卷內既有訴訟資料或提出新事證，指摘或表明第一
    審判決有何採證認事、用法或量刑等足以影響判決本旨之不
    當或違法，而構成應予撤銷之具體事由，始克當之（例如：
    依憑證據法則具體指出所採證據何以不具證據能力，或依憑
    卷證資料，明確指出所為證據證明力之判斷如何違背經驗、
    論理法則）；倘僅泛言原判決認定事實錯誤、違背法令、量
    刑失之過重或輕縱，而未依上揭意旨指出具體事由，或形式
    上雖已指出具體事由，然該事由縱使屬實，亦不足以認為原
    判決有何不當或違法者（例如：對不具有調查必要性之證據
    ，法院未依聲請調查亦未說明理由，或援用證據不當，但除
    去該證據仍應為同一事實之認定），皆難謂係具體理由，俾
    與第二審上訴制度旨在請求第二審法院撤銷、變更第一審不
    當或違法之判決，以實現個案救濟之立法目的相契合，並節
    制濫行上訴（最高法院97年度台上字第892 號、97年度台上
    字第1402號等判決意旨參照）。又原審法院對上訴書狀有無
    記載理由，為形式上之審查，認有欠缺，且未據上訴人自行
    補正者，固應定期間先命補正。然上訴理由是否具體，依96
    年7月4日刑事訴訟法第361 條修正理由三之說明，屬第二審
    法院審查範圍，不在命補正之列。
二、本件原審依憑上訴人即被告甲○○之自白，及臺灣檢驗科技
    股份有限公司97年5月21日編號CH/2008/50256號濫用藥物檢
    驗報告，以及本院被告前案紀錄表，並參酌行政院衛生署藥
    物食品檢驗局81年9月8日（81）藥檢壹字第8114885 號函釋
    意旨，認定被告前因施用毒品案件，經臺灣桃園地方法院裁
    定送觀察勒戒後，因認有繼續施用毒品之傾向，即經該法院
    裁定令入戒治處所施以強制戒治，於90年11月19日入所戒治
    ，其後於91年5月1日停止戒治併付保護管束，於91年11月17
    日保護管束期滿視為強制戒治期滿，並經臺灣桃園地方法院
    檢察署檢察官於91年12月10日以91年度戒偵字第678 號不起
    訴處分確定，其於上開強制戒治執行完畢釋放後之5 年內，
    又因施用毒品案件，經原審法院於95年9月7日以95年度訴字
    第2344號判處有期徒刑7 月，於95年11月21日確定，嗣經入
    監執行後，復經原審法院以96年度聲減字第840 號裁定減刑
    為有期徒刑3月又15日確定，而於96年7月16日執行完畢；復
    因施用毒品案件，經原審法院於96年7 月19日以96年度訴字
    第1357號判處有期徒刑1年6月，減刑為有期徒刑9 月，再經
    本院於97年1 月25日以96年度上訴字第3663號判決駁回上訴
    ，於97年2 月12日確定（現尚未執行完畢），猶不知悔改，
    竟基於施用第一級毒品海洛因之犯意，於97年5月6日下午 3
    、4時許，在臺北縣樹林市○○街5號住處內，以注射針筒注
    射海洛因之施用方式，施用海洛因1 次，適用毒品危害防制
    條例第10條第1項，刑法第11條前段、第47條第1項，論處甲
    ○○施用第一級毒品，累犯，處有期徒刑10月。
三、上訴意旨略以：被告本身患有難以戒斷之毒癮，原審以累犯
    論處，雖無可厚非，然敘稱「被告施用毒品，足以滋生其他
    犯罪，進而嚴重損及公益」等語，有欠周慮，被告難以苟同
    。被告身受傷殘之疾，難以立行，豈能作奸犯科，甚至危害
    社會公眾安全，原審執以草率判處被告重刑，被告顯難干服
    。又被告配合警方採尿送驗，於警、偵訊中坦承犯行，犯罪
    後之態度足以為悔改之據，應依刑法第59條減輕刑度為是，
    原審量刑過重，請本院改判適當之刑云云。第按：關於刑之
    量定，係實體法上賦予法院得為自由裁量之事項，倘其量刑
    已以行為人之行為罪責為基礎，並斟酌刑法第57條各款所列
    情狀，在法定刑度內，酌量科刑，如無偏執一端，致明顯失
    出失入情形，上級審法院即不得單就量刑部分遽指為不當或
    違法。又刑法第59條之酌量減輕其刑，必須犯罪另有特殊之
    原因與環境等等，在客觀上足以引起一般同情，認為即予宣
    告法定低度刑期尤嫌過重者，始有其適用，至於被告無前科
    ，素行端正等情狀，僅可為法定刑內從輕科刑之標準，不得
    據為酌量減輕之理由，此有最高法院45年台上字第1165號、
    51年台上字第899 號判例可資援用依循。此外，適用刑法第
    59條酌量減輕其刑時，雖不排除第57條所列舉10款事由之審
    酌，惟其程度應達於確可憫恕，始可予以酌減，併有最高法
    院70年度第6 次刑事庭會議決議可供參考。經查：原審就其
    刑之裁量，已審酌上訴人即被告施用毒品，足以戕害其身心
    ，滋生其他犯罪，惡化治安，嚴重損及公益，且被告前曾多
    次犯有施用毒品，且經觀察勒戒、強制戒治執行完畢，其竟
    再為本件施用毒品犯行，顯見其不思悔改，自我控制能力亦
    顯不佳；惟另考量被告於犯後已能坦承犯行，而其施用毒品
    之行為於本質上係屬自我戕害行為，反社會性之程度應屬較
    低等一切情狀，為其量刑之基礎。原判決理由中所稱被告施
    用毒品，足以戕害其身心，滋生其他犯罪，惡化治安，嚴重
    損及公益，乃就施用毒品所生之危險或損害所為之審酌，要
    非認定被告果另為其他嚴重損及公益之犯行。被告執以指摘
    原判決量刑欠周，顯有未合，不足以認為原判決有何不當或
    違法。又被告上訴所指犯罪後態度如何等情，縱然屬實，亦
    與被告犯罪是否另有特殊之原因與環境等無關，客觀上復難
    以引起一般同情，不足以認為原審未適用刑法第59條，有何
    判決違法或不當之情形存在。被告漫言指摘原判決量刑過重
    ，未依據卷內既有訴訟資料或提出新事證，具體指出或表明
    原判決之量刑有何輕重失衡、濫用裁量權或不適用法則之不
    當或違法，衡以上述之說明，被告不服原審判決提起上訴，
    並未提出合於刑事訴訟法第361條第1項規定之具體理由，其
    上訴不合法律上之程式，爰不經言詞辯論，予以駁回。
據上論結，應依刑事訴訟法第367條前段、第372條，判決如主文
。
中    華    民    國    97    年    11    月    25    日
                  刑事第十二庭審判長法  官  蔡永昌
                                    法  官  施俊堯
                                    法  官  蔡新毅
以上正本證明與原本無異。
如不服本判決，應於收受送達後十日內向本院提出上訴書狀，其
未敘述上訴之理由者並得於提起上訴後十日內向本院補提理由書
（均須按他造當事人之人數附繕本）。
                                    書記官  楊秋鈴
中    華    民    國    97    年    11    月    28    日


司法院資訊處製作；財團法人民間司法改革基金會備份。
